【裁判字號】    97,交聲,1976
【裁判日期】    970730
【裁判案由】    聲明異議
【裁判全文】
臺灣臺中地方法院交通事件裁定        97年度交聲字第1976號
原處分機關  交通部公路總局台中區監理所
異  議  人
即受處分人  甲○○
上列異議人即受處分人因違反道路交通管理處罰條例案件，對於
交通部公路總局台中區監理所民國97年6月26日所為之裁決（中
監違字第裁60-G8H085507號違反道路交通管理事件裁決書），聲
明異議，本院裁定如下：
    主    文
異議駁回。
    理    由
一、原處分機關略以：本案係台中市警察局於97年5月1日11時53
    分許，在台中市○○路、大業路口處，經科學儀器採證查獲
    2815-UL號自小客車有「駕車行經有燈光號誌管制之交岔路
    口闖紅燈」之違規，而以中市警交字第G8H085507號舉發違
    反道路交通管理事件通知單逕行舉發，異議人即受處分人甲
    ○○（下稱受處分人）於指定應到案日期前提出申訴，經台
    中市警察局於97年6月18日以中市警交字第0970044542號函
    復略以「．．．自應視為闖紅燈違規行駛無誤，經照相採證
    後，始依法予以逕行舉發，本案違規屬實．．．該車既無使
    用左轉方向燈，亦非行駛最內側之左轉專用車道，更保持持
    續直行而無左轉之行向狀態」，受處分不服，本所遂於97年
    6月26日，以中監違字第裁60-G8H085507號裁決書，依道路
    交通管理處罰條例第53條第1項、第63條第1項之規定，裁處
    罰鍰新台幣二千七百元，並記違規點數三點，受處分人不服
    裁決，於97年7月1日具狀聲明異議等語。
二、受處分人則以：受處分人於97年5月1日11時53分許，駕駛28
    15-UL號自小客車行駛於台中市○○路經大業路口時，因被
    無員警執勤之感應圈測速器逕行舉發闖紅燈，致遭裁決罰鍰
    新台幣二千七百元。查本案舉發違規採證之感應圈測速器，
    我國目前尚無相關檢驗標準，亦即該測速器未經商檢合格，
    其證據應無證明力，應屬無效。另本案係以感應圈測速器逕
    行舉發，舉發現場無員警在場執勤，而台中市警察局97年6
    月18日中市警交字第0970044542號函之說明二略以「並查證
    執勤員警．．．自應視為闖紅燈違規行駛無誤」乙節，與事
    實顯然有誤，其查證執勤員警並據以裁罰之證據顯然無證明
    力。又自道路交通管理處罰條例之相關行政處分以觀，行為
    人之違規行為，所妨害人、車通行之結果如較嚴重，其行政
    處分相對則較重，符合比例原則，本案為受處分人欲左轉大
    業路，而未依左轉號誌指示行駛之違規行為，其妨害人、車
    通行之結果與行為之可罰性皆與道路交通管理處罰條例第48
    條第2項相當，以該條例第48條第2項處罰鍰較符合比例原則
    ，原處分機關所為處分顯有錯誤，為此狀請撤銷原處分等語
    ，聲明異議。
三、按汽車駕駛人，行經有燈光號誌管制之交岔路口闖紅燈者，
    處新台幣一千八百元以上五千四百元以下罰鍰，道路交通管
    理處罰條例第53條第1項定有明文。又汽車駕駛人有53條之
    情形者，除依原條款處罰鍰外，並予記違規點數三點，道路
    交通管理處罰條例第63條第1項第3款亦有明定。
四、經查受處分人所有2815-UL號自小客車於上揭時地，係沿台
    中市○○路由北往南行駛，行經文心路、大業路交岔路口時
    ，確於紅燈啟動一秒後闖紅燈駛越停止線進入路口，紅燈（
    左轉箭頭指示綠燈）啟動二秒時，以時速47公里之速度逕予
    穿越路口（至銜接路段到達路中央），有採證照片及台中市
    警察局97年月18日中市警交字第0970044542號函在卷可稽，
    依卷附採證照片顯示，受處分人所有2815-UL號自小客車於
    紅燈（左轉箭頭指示綠燈）啟動二秒時，並非行駛最內側之
    左轉彎專用車道，亦未使用左轉方向燈，且其車身已逾該交
    岔路口中線，即將到達文心路北側之行人穿越道，保持持續
    直行而無左轉彎之行向狀態，足以妨害其他方向人、車通行
    ，自屬闖紅直行無訛，受處分人指稱其欲左轉大業路，而未
    依左轉號誌指示行駛，主張應依道路交通管理處罰條例第48
    條第2項規定裁罰，尚非有據。又上揭交岔路口之採證儀器
    ，為感應式闖紅燈暨測速照相設備，其原理係將感應線圈之
    主機連接路口號誌之燈號，當紅燈亮起時線圈啟動待命，如
    有車輛於紅燈時段駛過線圈，即啟動相機拍攝違規事實，因
    經濟部標準檢驗局並無檢驗感應式線圈測速之設備，致無法
    檢定測速功能之準確性，但感應式線圈闖紅燈照相，係為單
    純之機械動作原理，尚非度量衡法中應施檢定之度量衡器，
    故無經濟部標準檢驗局相關檢驗合格資料，有台中市警察局
    97年7月15日中市警交字第0970052127號函附上揭感應式照
    相設備最近一次相關保養紀錄資料，及原廠荷蘭量測局檢驗
    合格書經台灣台北地方法院公證之譯文在卷足憑，即上揭感
    應式照相設備雖因經濟部標準檢驗局並無檢驗測速之設備，
    而無法檢定測速功能之準確性，致測速功能之公信力屢遭質
    疑，但其採證闖紅燈之違規部分，因屬單純機械動作原理，
    無須經檢驗合格，則無此一問題。況受處分人對其所有2815
    -UL號自小客車於上揭交岔路口紅燈啟動一秒後闖紅燈駛越
    停止線進入路口，紅燈（左轉箭頭指示綠燈）啟動二秒時，
    以時速47公里之速度穿越路口至銜接路段到達路中央一節亦
    不爭執，自難認上揭感應式照相設備採證受處分人所有2815
    -UL號自小客車闖紅燈之違規部分有何可議之處。另本案係
    依採證照片逕行舉發，當時上揭交岔路口有無執勤員警，與
    本案認定不生影響。綜上所述，本件受處分人所有2815-UL
    號自小客車確有行經上揭有燈光號誌管制之交岔路口闖紅燈
    之違規，原處分機關根據原舉發機關舉發之違規事實，依道
    路交通管理處罰條例第53條第1項、第63條之規定，裁處受
    處分人罰鍰新台幣二千七百元及記違規點數三點，並無不合
    ，受處分人聲明異議為無理由，應予駁回。
四、據上論斷，應依道路交通管理處罰條例第87條、道路交通案
    件處理辦法第19條，裁定如主文。
中    華    民    國    97    年     7    月    30    日
                  交通法庭    法  官  鍾堯航
上正本證明與原本無異。
如不服本裁定應於送達後五日內向本院提出抗告狀。
                              書記官  吳淑願
中    華    民    國    97    年     7    月    30    日


司法院資訊處製作；財團法人民間司法改革基金會備份。
